臺灣高等法院臺南分院刑事判決　　　　九十一年度上易字第七七九號　Ａ
　　　上　訴　人
　　　即　被　告　乙　○　○
右上訴人因妨害家庭案件，不服臺灣臺南地方法院九十一年度易字第五三五號中華民
國九十一年五月二十日第一審判決（起訴案號：臺灣臺南地方法院檢察署九十年度偵
字第一四三九八號），提起上訴，本院判決如左：
      主      文
原判決關於乙○○部分撤銷。
乙○○連續與有配偶之人相姦，處有期徒刑陸月，如易科罰金以參佰元折算壹日。
      事      實
一、乙○○明知丙○○（丙○○被訴通姦部分已於原審撤回告訴，經判決公訴不受理
    確定）與甲○○已於八十九年十月二十五日結婚，為有配偶之人，竟基於相姦之
    概括犯意，先於八十九年十月某日（丙○○結婚前與乙○○所發生性行為非本案
    審究範圍），在臺南市○○路荷蘭村賓館內與丙○○發生性行為，嗣後則約一、
    二星期發生一次性行為，復自九十年八月間某日起，丙○○則經常至臺南市○○○○街六六號四樓之二乙○○住處同住共眠，並連續數次與丙○○發生性行為。
    嗣甲○○發覺有異而會同警方於九十年十一月二十五日上午十時二十分許，在臺
    南市○○○○街六六號四樓之二查獲乙○○、丙○○共處一室，始知悉上情。
二、案經甲○○訴由臺南市警察局第一分局報由臺灣臺南地方法院檢察署檢察官偵查
    請簡易判決處刑，經原審法院裁定移普通庭審判。
      理      由
一、訊之上訴人即被告乙○○固承有與丙○○發生性行為等事實，惟否認有相姦之犯
    行，辯稱：伊與丙○○原為同機關同事，於八十九年七月認識後，約九、十月間
    發生第一次性行為，之後約一、二星期約會，也有性行為，嗣於案發前四個月（
    即九十年七月間），丙○○告訴伊家人對其不好，不想回家，才知丙○○已經結
    婚，也曾於九十年十月某日，在臺南市○○路荷蘭村賓館內與丙○○發生性行為
    一次，伊勸丙○○不要再來找伊，但丙○○還是要來，伊沒有法再與其發生性行
    為，請給予自新機會云云。
二、經查：
  (一)被告乙○○於警訊供稱：「我和丙○○住在臺南市東區○○○○街六六號四樓之
    二已有四個多月，有發生肉體關係。」、「（我知道丙○○結婚後）第一次發生
    性行為時間地點我忘記了，最近一次發生性行為大概在一星期前，在臺南市○○
    路荷蘭汽車賓館。」、「（警方於九十年十一月二十五日十時二十分會同甲○○
    前往臺南市○○○○街六六號四樓之二查獲）當時我在房間睡覺，當時我穿長上
    衣、牛仔褲，當時丙○○和我在房間睡覺，當時丙○○只穿一件內褲。」等語，
    同案被告丙○○供稱：「我在結婚前就和乙○○一直交往，雖然我結婚了也還跟
    她交往保持有性行為，該屋（臺南市○○○○街六六號四樓之二是我朋友借我住
    的。」、「約一星期前（即九十年十一月十七日夜間）有與其（乙○○）性行為
    ，約（同居）一個月了。」、「我聽有人按電鈴知道是警方就開門同意警方進入
    處理，當時我著一件四角褲未著上衣，而乙○○著長上衣短褲。」等語。核與告
    訴人告訴人甲○○於警訊時指稱：「約壹個月前因我丈夫常不回家，生活乖異，
    我就跟蹤他而發現其與人同居有姦情，才決定捉姦。」、「如前所述丙○○著內
    褲而已，而乙○○由屋內走出披睡衣著內褲。」等語相合（詳九十年十一月二
    十五日臺南市警察局第一分局德高派出所偵訊筆錄）。嗣丙○○於偵查中供稱：
    「我是八十九年間和乙○○來往，而最近一次是九十年十一月間在荷蘭村賓館發
    生性行為，因為我太太有時不願和我行房」等語，告訴人甲○○指稱：「因為我
    跟蹤我先生有一個了，有發現他們在崇德十二街六六號四樓之二在一起，整個月
    如此，案發當天我跟蹤確定後，才報警去查獲被告」等語（詳九十年十二月二十
    一日臺灣臺南地方法院檢察署訊問筆錄）。綜觀上開告訴人甲○○之指訴及被告
    乙○○，同案被告丙○○之供述，被告乙○○與丙○○間確有同居與相姦之行為
    ，雖被告與丙○○所述同居及相姦行為之時間並不完全一致，但此或因時間久遠
    ，記憶不清，或因避重就輕，不願明說，但應已被告於本自供承在丙○○結婚前
    開始有性行為，約一、二星期一次，至為警查獲前一星期仍有一次性行為，其等
    同居及相姦行為之真實性，堪以認定。
  (二)被告乙○○與丙○○原為同事，並於丙○○結婚前就有往來，且親密至發生性行
    為，而被告丙○○與告訴人甲○○係於八十九年十月二十五結婚，倘若丙○○有
    意矇騙被告，但無能欺騙全部同仁之理，更何況自被告丙○○結婚時起，至告訴
    人甲○○會同警方於九十年十一月二十五日上午十時二十分許，在臺南市○○○○街六六號四樓之二查獲被告乙○○、丙○○共處一室時止，已長達一年餘，被
    告乙○○所辯其不知被告丙○○已經結婚云云，應屬卸責飾詞，殊不足採。
  (三)綜上所述，被告乙○○明知丙○○已婚，仍與其相姦，除被告自白部分事實外，
    復有違反社會秩序維護法案件現場紀錄一份可參，被告乙○○與有配偶之人相姦
    犯行，洵堪認定。
三、查被告乙○○明知丙○○與甲○○已於八十九年十月二十五日結婚，為有配偶之
    人，仍自八十九年十月某日起，連續與丙○○發生性行為，約一、二星期發生一
    次，核其所為，係犯刑法第二百三十九條後段相姦罪。又被告乙○○先後數次犯
    行，時間緊接，犯罪構成要件相同，顯係基於概括之犯意為之，應依連續犯之規
    定論以一罪論，並加重其刑。
四、原審以被告乙○○罪證明確，因予論罪科刑，固非無見，惟(一)被告係在同案被告
    丙○○與甲○○結婚即有性行為，於丙○○結婚後繼續至為警查獲止，且約一、
    二星期一次相姦犯行，原判決認定先於八十九年十二月某日，在臺南市○○路荷
    蘭村賓館內與丙○○發生性行為，復自九十年八月間某日起，在臺南市○○○○
    街六六號四樓之二與丙○○同居，並連續數次與丙○○發生性行為，認定犯罪時
    間，尚有未合。(二)按刑事審判之量刑，在於實現刑罰權分配之正義。故法院對有
    罪被告科刑，應符合罪刑相當之原則，使罰當其罪，以契合人民之法律感情。此
    所以刑法第五十七條明定科刑時應審酌一切情狀，尤應注意該條所列各款事項，
    以為科刑輕重之標準。本件被告與告訴人之配偶原為舊識，互有兒女情愫，並已
    有親密性行為，至被告與丙○○婚後繼續相姦，要屬兒女情長，藕斷絲連所致，
    犯罪動機單純，而被告年僅二十六歲，年輕識淺，且尚無任何前科，其品行尚稱
    良好，故刑法第五十七條第一款、第六款、第八款，犯罪之動機、犯人之品行、
    犯人與被害人平日之關係，乃量刑均亟為重要之指標，原判決未予審酌，即量處
    有期徒刑八月之重刑，與本罪最高刑為一年有期徒刑，顯不相當，亦有未洽。上
    訴意旨，坦承部分犯行，並指摘原判決量刑過重，為有理由，且原判決亦有前述
    可議之處，自屬無可維持，應由本院撤銷改判，以昭公允。爰審酌被告尚無不良
    素行、因與同案被告丙○○因兒女情長以致犯罪之動機、目的、手段，及與被害
    人平日關係、所造成被害人離婚之結果，與上訴後坦承部分犯行，態度已經改善
    等一切情狀，量處如主文第二項所示之刑，並諭知如易科罰金以三百元折算一日
    之標準，以資懲儆。又據被害人到庭陳稱，被告仍與丙○○互有聯繫，雖尚無前
    科，仍難擔保其無再犯罪之虞，故不合緩刑條件，被告請求給予緩刑，要難准許
    ，併此敘明。
據上論斷，應依刑事訴訟法第三百六十九條第一項前段、第三百六十四條、第二百九
十九條第一項前段，刑法第二百三十九條後段、第四十一條第一項前段，罰金罰鍰提
高標準條例第二條，判決如主文。
本案經檢察官廖椿堅到庭執行職務。
中    華    民    國      九十一      年      八      月        二十    日
                                  臺灣高等法院臺南分院刑事第一庭
                                      審判長法官  茆    臺    雲
                                            法官  蔡    長    林
                                            法官  李    文    福
右正本證明與原本無異。
不得上訴。
                                      法院書記官  李    良    倩
中    華    民    國      九十一      年      八      月      二十二    日
附錄：本判決論罪法條
刑法第二百三十九條
有配偶而與人通姦者，處一年以下有期徒刑。其相姦者亦同。
